臺灣板橋地方法院刑事判決　　　　　　　 96年度易字第661號
公　訴　人　臺灣板橋地方法院檢察署檢察官
被　　　告　甲○○
上列被告因傷害案件，經檢察官提起公訴（九十五年度偵續字第
四○八號），本院判決如下：
    主  文
甲○○無罪。
    理  由
一、公訴意旨略以：被告甲○○於民國九十四年七月七日下午七
    時十二分許，在其所任職設於臺北縣泰山鄉○○路○段二十
    四號之馬自達廠前，見其同事丙○○與告訴人乙○○感情糾
    紛事發生口角，竟夥同二名真實姓名不詳之成年男子，基於
    傷害他人身體之犯意聯絡，共同徒手毆打告訴人，致告訴人
    受有全身多處擦傷及瘀傷、頭部外傷併左眉撕裂傷約一公分
    、左眼鈍傷併眼眶周圍瘀傷等傷害。因認被告所為，係犯刑
    法第二百七十七條第一項之傷害罪嫌云云。
二、按犯罪事實應依證據認定之，無證據不得認定犯罪事實；不
    能證明被告犯罪者，應諭知無罪之判決，刑事訴訟法第一百
    五十四條第二項及第三百零一條第一項分別定有明文。次按
    認定不利於被告之事實，須依積極證據，苟積極證據不足為
    不利於被告事實之認定時，即應為有利於被告之認定，更不
    必有何有利之證據；又事實之認定，應憑證據，如未能發現
    相當證據，或證據不足以證明，自不能以推測或擬制之方法
    ，以為裁判基礎。而刑事訴訟法上所謂認定犯罪事實之積極
    證據，係指適合於被告犯罪事實之認定之積極證據而言，雖
    不以直接證據為限，間接證據亦包括在內；然而無論直接或
    間接證據，其為訴訟上之證明，須於通常一般之人均不致有
    所懷疑，而得確信其為真實之程度者，始得據為有罪之認定
    ，倘其證明尚未達到此一程度，而有合理之懷疑存在時，致
    使無從形成有罪之確信，根據「罪證有疑，利於被告」之證
    據法則，即不得遽為不利被告之認定，有最高法院三十年上
    字第八一六號、二十九年上字第三一○五號、三十年上字第
    一八三一號、四十年台上字第八十六號及七十六年台上字第
    四九八六號判例意旨參照。
三、本件公訴人認被告涉有上揭傷害之犯行，無非係以告訴人乙○○於警詢、偵查中之指述及卷附國立臺灣大學醫學院附設
    醫院診斷證明書一紙為其論據。訊據被告堅詞否認有傷害之
    犯行，辯稱：伊未在九十四年七月七日下午七點十二分許與
    不詳人士毆打告訴人，伊當天在下午七時三十分之前，都還
    在馬自達保養廠內上班，伊並未出現在檢察官起訴書所寫的
    案發地點，丙○○亦未請伊幫忙處理彼與告訴人之感情糾紛
    ，伊不知道告訴人與丙○○是男女朋友關係等語。經查：
  (一)本件告訴人在事實欄所載之時間、地點因與女友丙○○談分
    手之事後，即遭不詳姓名之三名男子圍毆，致受有全身多處
    擦傷及瘀傷、頭部外傷併左眉撕裂傷約一公分、左眼鈍傷併
    眼眶周圍瘀傷等傷害之事實，固據告訴人提出上揭診斷證明
    書以資證明。惟被告是否即為在場毆打告訴人之人？告訴人
    於九十五年三月八日經檢察官命承辦本案臺北縣政府警察局
    新莊分局泰山分駐所警員許環麟帶同告訴人至上址馬自達廠
    指認犯罪人時，已經在案發後之七月餘，期間告訴人除在九
    十四年八月二十一日至警局對丙○○提出傷害告訴外，均未
    指認被告為犯罪人；告訴人於九十五年五月四日開偵查庭時
    ，始在檢察官面前指證被告為毆打之人，其證詞為：「（問
    ：當天認人，如何認出？）叫名字，人出來我再指認，之前
    我到過現場看過甲○○，之前丙○○有跟我說過該名字。」
    云云（見九十五年度偵字第三○一○號卷第三十二頁、第三
    十七頁），丙○○於偵查中證稱：「大約九十四年九、十月
    左右，是某一天他（按指告訴人）找我出去，在他車上跟我
    講的，並硬拖我去警察局跟警察講是誰（按係指證被告之事
    ）。」等語（見偵緝卷第十二頁）觀之，告訴人之所以指認
    被告係傷害行為之人，應係依其女友丙○○事先告知之姓名
    ，再依姓名叫出被告後始有上揭指認，檢察官九十五年十月
    二日偵查中再結證稱：「（問：為何對甲○○印象深刻？）
    因為丙○○有在九十四年九月跟我說過，後來因為我們有和
    好，丙○○說當時那三個人不是他叫的，那三個是太衝動了
    ，所以我就叫他跟我講說到底打我的人是誰，那時他是到警
    局說甲○○。」等語（見九十五年度偵續字第四○八號卷第
    十頁），本院傳訊告訴人到庭證稱：「（問：從你看到這三
    個人坐在機車上，到他們走向你到他們出手打你這樣子經過
    時間為何？）約十五秒鐘。」、「（問：在這個十五秒鐘的
    時間，有沒有什麼說法來確認說其中一個人就是被告？）當
    時我不知道其中一個人就是被告，是後來我被打之後十天我
    去找丙○○，然後我們就和好，後來到九月份的時候，徐到
    派出所說出手打我的人其中一個人是被告。」等語，從上告
    訴人屢次指認之證詞，益徵告訴人之所以知道被告之姓名及
    有參與毆打之事，均係因丙○○於案發後，對告訴人所為之
    陳述，再經告訴人自行延伸而得。
  (二)告訴人在案發後九十四年七月十一日警詢時指述遭毆打之情
    形時稱：「那三名男子其中二名問我好了沒？我說不關你們
    的事，那是我們兩個的事，那三名男子就一起打我。」等語
    （見同上偵卷第十六頁），告訴人在偵查中亦證稱：「我只
    記得我被打的時候天已經開始昏暗，當時是夏天，應該大約
    七點吧。」等語（見同上偵緝卷第十頁），依當時告訴人突
    遭三人圍毆，天候已是昏暗之情形，告訴人是否可以僅憑其
    自身經歷指證被告，確認被告即為當日出手毆打之人，告訴
    人於本院中證稱：「（問：案發當天有沒有確實看到打你的
    三個人的長相？）如果讓我現在看到他們我可以認出來，指
    認出來的比例有八成左右。」、「因為我說只能認出八、九
    成，如果跟我說是那個人把他叫出來讓我指認我可以認出八
    、九成，但是如果是一堆人叫我指認我是認不出來，因為時
    間太久了。」等語，從上告訴人之證詞已知告訴人在本院審
    理時已經無法確認何人係傷害之人，再以上項告訴人於案發
    後七月餘，在偵查中屢次證詞，於指認時，均係依憑其女友
    丙○○所提供之被告姓名而為，亦知告訴人本人實無法具體
    指認傷害之人，已經明確。
  (三)丙○○經本院傳訊未到庭，惟其於偵查中結證稱：「（問：
    甲○○當時有無在現場？）沒有。」、「（問：有無告訴告
    訴人是甲○○打他？）當時告訴人恐嚇我，要我交出一人，
    我被逼隨便說的。」等語（見同上偵卷第四十一頁），又於
    檢察官再次詢問時結證稱：「（問：為何向乙○○稱九十四
    年七月七日是甲○○打他的？）因為乙○○以公布裸照為由
    要脅我要供出打他的人，所以我才隨便脫口而出是甲○○打
    他的，但究竟是誰打他的，因為當天我已經離開，所以並不
    知情。」等語（見同上偵緝卷第四十八頁），足見告訴人據
    以指認被告之依據，係因丙○○隨意一語所引發，丙○○既
    結證稱被告案發時並不在場，又否認其指認之真實性，核與
    被告上揭辯詞相符合，告訴人據丙○○虛偽陳述所為上揭指
    認，即有重大瑕疵，所為指認非無遭受誤導而有誤會之處，
    不能用以證明被告犯罪，本院復查無其他任何證據足以證明
    被告有為上揭傷害犯行，依上開說明，不能證明被告犯罪，
    自應為無罪判決之諭知。
據上論斷，應依刑事訴訟法第三百零一條第一項，判決如主文。
本件經檢察官朱立豪到庭執行職務。
中　　華　　民　　國　　96　　年　　8 　　月　　10　　日
                 臺灣板橋地方法院刑事第十八庭
                           審判長法　官  連育群
                                 法  官  吳幸娥
                                 法  官  王綽光
以上正本證明與原本無異
如不服本判決應於送達後10日內敘述具體理由向本院提出上訴狀
，其未敘述上訴理由者，應於上訴期間屆滿後二十日內向本院補
提理由書
                                 書記官　許清秋
中　　華　　民　　國　　96　　年　　8 　　月　　13　　日
